臺灣高等法院臺中分院刑事判決　　　　　　　　　　九十四年度上易字第一二五號
　　上　訴　人
　　即　被　告　丙○○
　　　　　　　　乙○○
右上訴人等因違反商標法等案件，不服臺灣臺中地方法院九十三年度易字第九三號中
華民國九十三年十月二十一日第一審判決（起訴案號：臺灣臺中地方法院檢察署九十
一年度偵字第一六八一六號、九十二年度偵字第二二一○五號），提起上訴，本院判
決如左：
    主      文
原判決關於丙○○、乙○○部分撤銷。
丙○○共同輸入私菸，處有期徒刑陸月，如易科罰金，以佰元折算壹日。扣案如附
表編號一、編號二所示之仿冒菸品，均沒收。
乙○○無罪。
    事      實
一、緣有鄭正裕（業經原審判決有罪確定）為「盛裕實業股份有限公司」（名義負責
    人為鄭正義，以下簡稱為盛裕公司）之總經理，該公司並在大陸地區福建省廈門
    市設廠製造、批發木製傢具，丙○○則為鄭正裕在臺灣地區所聘僱之司機。鄭正
    裕、丙○○二人明知如附件一、二所示之「臺灣長壽」及圖、「ＭＩＬＤＳＥＶ
    ＥＮ」及圖等商標名稱及圖樣，分別係經臺灣省菸酒公賣局（現已改制為臺灣菸
    酒股份有限公司，下稱臺灣菸酒公司）及日商日本香煙產業股份有限公司（下稱
    日商公司），依法向我國經濟部中央標準局（現已改制為智慧財產局）申請註冊
    取得商標專用權，均核准使用於商標法施行細則第二十七條第十八類之各類菸、
    菸草等其他應屬該類之商品，且均為相關大眾所共知之著名商標，其等之商標名
    稱專用權期間分別為如附件一、二所示之期間，其等於商標專用期間內享有禁止
    他人於相同或類似商品為相同或類似使用之排他性權利，目前仍於商標專用期間
    。鄭正裕、丙○○亦明知其等以不詳方法所取得在大陸地區由不詳之人所產製之
    如附表編號一、二所示之「臺灣長壽」白軟包淡菸及「ＭＩＬＤ  ＳＥＶＥＮ」
    香菸，均屬意圖欺騙他人，未經前揭商標專用權人臺灣菸酒公司及日商公司之同
    意或授權而使用於同一商品之仿冒商標商品，且附表編號一所示仿冒「臺灣長壽
    」品牌之白軟包淡煙之外包裝上虛偽記載標示「臺灣省菸酒公賣局」、附表編號
    二所示仿冒「ＭＩＬＤ  ＳＥＶＥＮ」品牌香菸之外包裝上虛偽記載標示「ＪＴ
      ＪＡＰＡＮ  ＴＯＢＡＣＣＯ  ＩＮＣ．ＴＯＫＹＯ，ＪＡＰＡＮ」、「ＭＡ
    ＤＥ  ＩＮ  ＪＡＰＡＮ」、「ＵＮＤＥＲ  ＡＵＴＨＯＲＲＩＴＹ  ＯＦ  Ｊ
    ＡＰＡＮ  ＴＯＢＡＣＣＯ  ＩＮＣ．ＴＯＫＹＯ，ＪＡＰＡＮ」等虛偽表示為
    原產國製造之標記字樣，用以虛偽表示該等菸品係由臺灣菸酒公司或日商公司所
    授權製造，為各該公司出品用意之證明（此虛偽標記部分無證據足認係鄭正裕、
    丙○○所偽造，於本案亦尚未達販售以行使之階段，附此敘明）。詎鄭正裕、丙
    ○○二人竟共同基於意圖販賣上開仿冒私菸而輸入之犯意聯絡，由鄭正裕在九十
    一年一至三月間，在大陸地區以總價新臺幣（下同）六十萬元之價格，向不詳產
    製商購入如附表編號一、二所示之仿冒菸品。適有「亞藤企業有限公司」（設於
    新竹市南隘里南隘四一號，名義負責人蔡慧鶴，以下簡稱為「亞藤公司」）之實
    際負責人邱文河（因不知情，業經原審判決無罪確定）向鄭正裕所經營之「盛裕
    公司」訂購木椅沙發組合，鄭正裕即利用將於九十一年三月間自大陸地區將邱文
    河所訂購之上開傢具裝櫃進口臺灣地區之機會，先將附表編號一、二所示之仿冒
    私菸分裝為「臺灣長壽」白軟包淡菸四千三百七十七條、「ＭＩＬＤ  ＳＥＶＥ
    Ｎ」香菸四百二十一條（每條十包，每包二十支），再夾藏在空心木質門板一百
    片之內（於進口報單上載為「實木門板」），並與前述邱文河所訂購之木椅沙發
    組合二十組、以及鄭正裕委託邱文河代銷之實木餐椅三十組等貨物一併夾帶併櫃
    ，並委由大陸地區之深圳市桂鵬實業發展有限公司（以下簡稱為大陸桂鵬公司）
    不知情承辦人員裝櫃，再於九十一年三月一日以建恒海運股份有限公司（下稱建
    恒公司）之度拜鑽石貨輪（ＤＵＢＡＩ  ＤＩＡＭＯＮＤ，ＤＢ２０８Ｎ）出口
    載運來臺，鄭正裕並於上開併櫃貨物裝載完成後，指示大陸桂鵬公司不知情之承
    辦人員將商業發票及載貨證券（除載有邱文河所訂購之木椅沙發組二十組及鄭正
    裕委託邱文河代銷之實木餐椅三十組之外，另載有「實木門板」一百三十五片〈
    實際上僅裝載一百十四片，又其中一百片內夾藏仿冒私菸〉）等資料傳真至亞藤
    公司所委請處理報關事宜之「銘洋報關行」，而由該報關行之不知情負責人蔡銘
    湟依據該等商業發票及載貨證券之內容填具進口報單，以代為處理貨物報關事宜
    。鄭正裕並以電話聯繫在臺灣地區之丙○○，通知上開貨物業已載運出口，並指
    示在銘洋報關行辦妥報關手續且將貨物運送至亞藤公司後，會再通知丙○○前往
    亞藤公司取貨，再以不詳方法轉售牟利。嗣上開貨輪於九十一年三月九日載送上
    開貨櫃進入臺中港後，「銘洋報關行」之不知情承辦人員即於九十一年三月十一
    日持上開進口報單等文件向財政部臺中關稅局（下稱臺中關稅局）申報入關，經
    臺中關稅局派員於九十一年三月十二日會同查驗時，當場發現進口報單上載申報
    項目第四項之「實木門板」，實際上為空心木質門板，且其中一百片內夾藏有附
    表編號一、二所示之仿冒私菸，遂循線查獲上情。
二、案經臺灣菸酒公司代表人朱正雄委請楊祺雄律師、賴麗春律師、林傳源律師，日
    商公司代表人本田勝彥委請陳和貴律師、張澤平律師、邱永豪律師，分別訴由法
    務部調查局航業海員調查處臺中站（下稱海調處）報請臺灣臺中地方法院檢察署
    檢察官偵查起訴。
    理      由
甲、上訴人即被告（以下簡稱為被告）丙○○（即有罪）部分：
一、本案被告丙○○前開參與本案犯罪之事實，業據其於海調處訊問時，及於檢察官
    偵訊、及原審法院審理時，均坦白承認。其犯行並經已經判決確定之共同被告鄭
    正裕於海調處訊問時，及於檢察官偵訊、及原審法院審理時，均供、證明確。
二、又如附件一、二所示之「臺灣長壽」及圖、「ＭＩＬＤ  ＳＥＶＥＮ」及圖等商
    標名稱及圖樣，分別係經臺灣菸酒公司及日商公司依法向我國經濟部中央標準局
    （現已改制為智慧財產局）申請註冊取得商標專用權，均核准使用於商標法施行
    細則第二十七條第十八類之各類菸、菸草等其他應屬該類之商品，且均為相關大
    眾所共知之著名商標，其等商標名稱專用權期間分別如附件一、二所示之期間，
    其等於商標專用期間內享有禁止他人於相同或類似商品為相同或類似使用之排他
    性權利，目前仍於商標專用期間等情，業據告訴人臺灣菸酒公司之告訴代理人林
    傳源律師、告訴人日商公司之告訴代理人邱永豪律師分別陳明在卷，且有告訴人
    臺灣菸酒公司刑事告訴狀、商標註冊證影本（九十一年度偵字第一六八一六號卷
    第六七至七四頁）、告訴人日商公司刑事告訴狀、商標註冊證影本（詳九十一年
    度發查字第二三一三號卷第六至一四頁）等附卷可稽。告訴人臺灣菸酒公司、日
    商公司確實享有如附件一、二所示之「臺灣長壽」及圖、「ＭＩＬＤ  ＳＥＶＥ
    Ｎ」及圖等商標名稱及圖樣之商標專用權，至為明確。另扣案如附表編號一、二
    所示之「臺灣長壽」白軟包淡菸四千三百七十七條、及「ＭＩＬＤ  ＳＥＶＥＮ
    」香菸四百二十一條（每條十包，每包二十支）等菸品，均係仿製之偽品一節，
    除經告訴人臺灣菸酒公司之告訴代理人林傳源律師、告訴人日商公司之告訴代理
    人邱永豪律師於偵查中指述綦詳之外，且分經臺灣菸酒公司、日商公司勘驗及鑑
    定後，認為確實均非各該公司所製造，均係仿冒品，且其中扣案如附表編號二所
    示之仿冒菸品包裝上之英文字母「ＱＨＱＯ」和菸包底部鋼模數字「00000
    00Ｂ」，與日商公司製造工廠的商品管理編號不符，亦有臺灣菸酒公司九十一
    年三月十九日公農字第○九一○○○六一五一號函（九十一年度偵字第一六八一
    六號卷第五七頁）、傑太日煙國際股份有限公司鑑定報告（九十一年度偵字第一
    六八一六號卷第五八頁）在卷足據。扣案如附表編號一、二所示之「臺灣長壽」
    白軟包淡菸四千三百七十七條及「ＭＩＬＤ  ＳＥＶＥＮ」香菸四百二十一條等
    菸品，確均為仿冒品，且為未經許可產製之私菸，允無疑義。此亦係被告丙○○
    所是認之事項。
三、被告丙○○雖於本院審理時，翻異前詞，辯稱：鄭正裕當初有承諾伊如因本案被
    判六個月易科罰金時，同意替伊代繳罰金，伊才替鄭正裕頂罪，並於偵、審中為
    不實之認罪陳述，詎事後鄭正裕未替伊代繳罰金，伊已不願再替鄭正裕頂罪，伊
    實未參與本案犯行等語。惟被告丙○○除於海調處訊問時，及於檢察官偵訊、及
    原審法院審理時，均坦白承認有參與本案犯行之外，其於本院準備程序，亦為認
    罪之陳述（見本院卷宗第一一八頁）。且被告丙○○因犯本案犯行會被如何判決
    ，能否易科罰金，此事本非其與鄭正裕所得預料，在此情形，被告丙○○如何會
    因鄭正裕同意代繳罰金，即同意替鄭正裕頂罪？被告丙○○上開所辯尚難採信。
    本案被告丙○○之上開犯行，除經已經判決確定之共同被告鄭正裕於海調處訊問
    時，及於檢察官偵訊、及原審法院審理時，均供、證明確外，並有臺中關稅局扣
    押貨物收據一份、扣案私菸及查獲現場照片四幀、臺中關稅局臺中關（ＴＣ）九
    一年第一一二號緝私報告表等存卷可證（九十一年度偵字第一六八一六號卷第五
    五至六○頁、第一三九至一四○頁），且有如附表編號一、二所示之仿冒私菸扣
    案可佐。事證明確，被告丙○○之犯行堪以認定。
三、按商標之作用，乃在表彰商標專用權人所生產、製造、加工、檢選、批售或經紀
    之商品，使一般消費者認識該商標之商品，並可藉此辨明商品之來源與信譽，故
    如所販賣商品之商標圖樣非原廠所製作，而係出於他人之仿冒者，若仿冒之商品
    ，足以使一般消費者產生混同或誤認時，對於購買該商標產品之廣大消費者及商
    標專用權人而言，因行為人之販賣行為而被欺騙，是行為人意圖販賣欺騙他人而
    使用相同於他人註冊商標之圖樣之仿冒商品，係具有「明知」之主觀犯意至明。
    而查，被告丙○○為本案上開犯行之後，商標法已於九十二年五月二十八日修正
    公布，且業自同年十一月二十八日起生效，經比較新舊法規定之結果，修正後商
    標法係將修正前該法第六十二條至第六十四條之規定，分別移列為第八十一條至
    第八十三條，然考其條文規定則均與修正前之規定無異，則依刑法第二條第一項
    前段之規定，本件自應適用修正後之商標法，公訴人認本件應適用修正前之商標
    法，容有誤會。又查，被告丙○○為本件行為後，菸酒管理法已於九十三年一月
    七日修正公布，且業自同年七月一日起施行，經比較新舊法規定之結果，修正前
    菸酒管理法第四十六條前段係規定：「產製或輸入私菸、私酒者，處一年以下有
    期徒刑、拘役或科或併科新臺幣三十萬元以上一百五十萬元以下罰金」，修正後
    該法則將前述輸入私菸之犯罪類型移列至同條第四項，修正後規定為：「輸入私
    菸、私酒者，處二年以下有期徒刑、拘役或科或併科新臺幣二十萬元以上二百萬
    元以下罰金」，經綜合比較上開新舊法之規定，自應以修正前菸酒管理法較有利
    於被告丙○○，則依刑法第二條第一項但書之規定，本案應適用較有利之修正前
    菸酒管理法。是被告丙○○與鄭正裕共同意圖販售而輸入如附表編號一、二所示
    之未經許可產製之私菸，核其等二人所為，均係犯修正後商標法第八十二條之意
    圖販賣而輸入仿冒商標商品罪，以及修正前菸酒管理法第四十六條之輸入私菸罪
    。就上開犯行之實施，被告鄭正裕、丙○○二人之間，彼此有犯意之聯絡及行為
    之分擔，為共同正犯。至於被告丙○○、鄭正裕係以一輸入仿冒商標商品之行為
    同時侵害臺灣菸酒公司及日商公司之商標權，又同時觸犯上開二罪名，均為想像
    競合犯，應依刑法第五十五條之規定，從一重以修正前菸酒管理法第四十六條之
    輸入私菸罪處斷。扣案如附表編號一、二所示之輸入仿冒商標菸品，不問屬於犯
    人與否，均應依修正後商標法第八十三條之規定，宣告沒收之。
乙、上訴人即被告（以下簡稱為被告）乙○○（即無罪）部分：
一、本件公訴人就被告乙○○部分之公訴意旨，略以：被告乙○○明知附件一、二所
    示之「臺灣長壽」及圖、「ＭＩＬＤ  ＳＥＶＥＮ」及圖等商標名稱及圖樣，分
    別係經「臺灣菸酒公司」及日商日本香煙產業股份有限公司，依法向我國經濟部
    中央標準局（現已改制為智慧財產局）申請註冊取得商標專用權，均核准使用於
    商標法施行細則第二十七條第十八類之各類菸、菸草等其他應屬該類之商品，且
    均為相關大眾所共知之著名商標，其等之商標名稱專用權期間分別為如附件一、
    二所示之期間，其等於商標專用期間內享有禁止他人於相同或類似商品為相同或
    類似使用之排他性權利，目前仍於商標專用期間，詎仍與鄭正裕、丙○○、邱文
    河等人共同基於意圖販賣上開仿冒私菸而輸入之犯意聯絡，謀議自大陸地區輸入
    私菸，後並於九十一年三月間，利用「亞藤公司」之實際負責人邱文河向鄭正裕
    購買沙發、餐椅之機會，夾帶仿冒私菸一起併櫃進口，一併申報，再將附表編號
    一、二所示之仿冒私菸分裝為「臺灣長壽」白軟包淡菸四千三百七十七條、「Ｍ
    ＩＬＤ  ＳＥＶＥＮ」香菸四百二十一條（每條十包，每包二十支），夾藏在空
    心木質門板一百片之內（於進口報單上載為「實木門板」），並與前述邱文河所
    訂購之沙發、餐椅一併夾帶併櫃，再由邱文河利用不知情之「銘洋報關行」負責
    人蔡銘湟代為處理貨物報關事宜。擬在邱文河取得貨物之後，再交由丙○○運送
    販賣。嗣於臺中關稅局派員於九十一年三月十四日會同查驗時，當場發現進口報
    單上載申報項目第四項之「實木門板」，實際上為空心木質門板，且其中一百片
    內夾藏有附表編號一、二所示之仿冒私菸，遂循線查獲上情，因認被告乙○○涉
    犯商標法第六十三條、菸酒管理法第四十六條之罪嫌。
二、惟按犯罪事實應依證據認定之，無證據不得認定其犯罪事實；又不能證明被告犯
    罪者，即應諭知被告無罪之判決，此於刑事訴訟法第一百五十四條第二項及同法
    第三百零一條第一項定有明文。再按刑事訴訟法第一百六十一條已於民國九十一
    年二月八日修正公布，其第一項規定：檢察官就被告犯罪事實，應負舉證責任，
    並指出證明之方法，因此，檢察官對於起訴之犯罪事實，應負提出之證據及說服
    之實質舉證責任，倘其所提出之證據，不足為被告有罪之積極證明，或其指出之
    證明方法，無從說服法院以形成被告有罪之心證，基於無罪推定之原則，自應為
    被告無罪判決之諭知，此亦經最高法院著有九十二年臺上字第一二八號判例可資
    參照。又被告或共犯之自白，不得作為有罪判決之唯一依據，仍應調查其他必要
    之證據，以察其是否與事實相符，刑事訴訟法第一百五十六條第二項亦規定甚明
    。上開補強證據，係指除該自白之外，其他足資以證明自白之犯罪事實確具有相
    當程度真實性之證據而言。
三、本件公訴人指訴被告乙○○涉犯上開罪嫌，除查扣之前開物品外，主要係以共同
    被告鄭正裕、丙○○之供述，以及被告乙○○之入出境資料，為其證據。惟被告
    乙○○矢口否認伊有參與本案犯行，並辯稱：伊與鄭正裕、丙○○二人先前並不
    認識，亦未參與本案犯行，本案被告丙○○係為脫免鄭正裕之刑責，又從證人邱
    垂棋處得知伊先前有走私犯行，才不實供述伊參與犯罪，實無此事等情。
四、經查：
（一）本案公訴人雖依據共同被告丙○○、鄭正裕之供述，指訴被告乙○○有參與本
      案犯行，惟：
（１）本案共同被告丙○○雖於九十一年四月三十日在海調處應訊時，供稱：「前述
      我併櫃進口之一三五件『實木門板』，係我和在大陸之友人乙○○事前已商議
      談妥，要走私私菸而夾藏於實木門板內，併櫃裝貨細節均由乙○○直接和鄭正
      裕在大陸洽談，在渠等談妥後，由乙○○電話告知，將於三月十二日之前運抵
      台中港，要我準備接應，而鄭正裕則如前所述，要我至渠公司倉庫，載運該批
      傢俱至亞藤企業，我是在九十一年三月十三日，經由鄭正裕告知，上述該批貨
      物已遭台中關稅局查扣，我始知前情」、「．．．．．．該照片所示香菸確係
      乙○○在大陸所裝藏於實木門板之香菸」、「上述仿冒之臺灣省公賣局長壽牌
      淡菸、及ＭＩＬＤ  ＳＥＶＥＮ洋菸，如前述係我透過在大陸的友人乙○○自
      大陸省廈門市以每件（香煙五十條）六千元的價格走私進口，總價約六十萬元
      ，而付款方式，則係請當時也在大陸的請鄭正裕先行代墊前金三十萬元，等收
      到貨後，再結清付尾款三十萬元，至於鄭正裕代墊的金額，我向我大姐詹珍珠
      商借三十萬元後，以現金方式於九十一年二月底交付給鄭正裕在台灣的妻子梁
      金英收訖，我原計劃該批私菸得手後交由友人阿棋（姓邱名不詳）處理，阿棋
      並應允在前述私菸銷售後給予約二十萬元利潤」、「．．．．．．九十年六月
      間，阿棋居間介紹認識乙○○（台北縣澳底人，行動電話號碼是000000
      0000）和我認識，．．．．．．，我於是利用上述走私管道，於九十一年
      一月間，和正在台之乙○○聯繫，協商安排走私仿冒之臺灣省公賣局長壽牌淡
      菸、及ＭＩＬＤ  ＳＥＶＥＮ洋菸等私菸在台販售，並告知鄭正裕將於三月間
      進口乙批家俱回台之訊息，要渠和鄭正裕接洽，安排以實木門板併櫃方式夾帶
      回台，並要求乙○○在安排妥當後，將結果告知，乙○○於九十一年一月間赴
      大陸後，於三月初告知已和鄭正裕談妥，要我準備接應，接應詳情已如前述．
      ．．．．．」、「．．．．．．本次走私私菸案件，係乙○○向鄭正裕佯稱，
      因我在台承攬小木屋的工程須自大陸進口乙批實木門板回台，希渠於三月裝運
      家俱回台時，順便能將前述門板併櫃裝運，交由我收受，．．．．．．鄭正裕
      事實上完全不知道，我等係藉口進口實不門板之名義，實際從事走私活動」等
      語（九十一年度偵字第一六八一六號卷第四一至四三頁），另於九十一年九月
      十六日偵訊時陳稱：「在海調處陳述實在」（九十一年度偵字第一六八一六號
      卷第九五頁），且又在九十二年一月十四日偵訊時，曾經陳稱：「（問：在海
      調處臺中站陳述是否實在？）我有老實說」等語，但其於九十二年一月十四日
      偵訊時，已另供稱：「我於九十一年一月向鄭正裕借三十萬元，在大陸買菸，
      後來將錢還給他太太梁金英，錢是由鄭正裕交給一位叫陳時保（譯音）男子轉
      交給我」等語（見九十一年度偵字第一六八一六號卷第一三○頁），且於九十
      二年六月二十四日、及同月三十日偵訊時，分別供稱：「（查扣之香煙）是大
      陸福建省大酊市來的，我透過向一位跑魚船的親戚陳正德幫我買的，我以三十
      萬元價格跟他買那些貨」、「（我的朋友是）陳正德，他住彰化縣，現在大陸
      那邊經商」、「是陳正德叫我去領的，門板也是他幫我裝的」、「（這東西進
      口是與）大陸陳正德（聯繫），在海調處講乙○○是錯的」等情（見九十一年
      度偵字第一六八一六號卷第一九六頁、第二○五、二○八頁）。另其於九十二
      年十月二十七日偵訊時，雖曾陳稱：「（問：九十一年四月三十日在調查局作
      筆錄，調查員有無毆打及恐嚇你？）沒有打我，但有點恐嚇我，時間太久了我
      不曉得了，偵訊時間太久，讓我無法休息」、「（問：九十一年九月六日地檢
      署偵查庭訊問你在調查局陳述是否實在，你回答實在有何意見？）是。我有這
      樣講，筆錄實在」、「（問：你在調查筆錄中陳述是你委託鄭正裕裝箱進口？
      ）是」、「（問：你在調查筆錄中陳述前述我併櫃進口之實木門板係我和大陸
      友人乙○○事前已談妥，要走私菸而夾藏實木門板內，併櫃裝貨細節係由乙○
      ○直接和鄭正裕在大陸洽談，要我去準備接應？）是」等語，但其最後又供稱
      ：「（共犯是）陳正德（見九十一年度偵字第一六八一六號卷第二四二、二四
      三頁）。此後在原審及本院審理時，本案共同被告丙○○均否認被告乙○○有
      參與本案犯行。
（２）又本案被告鄭正裕於九十一年五月一日在海調處應訊時，雖有供稱：「丙○○
      於九十一年一月間，在我返台期間向我表示，渠因承攬鶯歌鎮某黃昏市場之裝
      潢工程，須自大陸進口牆板材料，問我是否可以幫幫渠載運返台，．．．．．
      ．及至九十一年二月初，我返回大陸後，才向丙○○表明，有乙批傢具將於三
      月初運送返台，丙○○即向我表明，是否可先代墊三十萬元予同在大陸經商之
      林姓友人（詳細名字不清楚，在臺已認識），交由渠代購牆板材料，我應允後
      遂將三十萬元送交林姓友人收受，該林姓友人之後至我大陸之工廠，向我表明
      可代我辦理貨櫃出關手續，同時向我表明有關丙○○有實木門板乙批要併櫃運
      返台之事，．．．．．．，我應允林姓友人幫我辦理報關手續，並同意丙○○
      所託運之實木門板併櫃運送返台，林姓友人隨即運送十五件實木門板至我工廠
      置放，經大陸商檢局驗貨後，併同前述二十組沙發組及三十件實木餐椅，由林
      姓友人僱用之工人裝箱入櫃，之後即由林姓友人將貨櫃拖離我工廠，前往海關
      辦理出關手續」、「林姓友人係我與丙○○在鄰居邱垂棋（綽號阿棋）家中打
      牌時，透過丙○○介紹而認識，同時得知林姓友人亦是在大陸經商，故當林姓
      友人於九十一年二月初至我大陸工廠時，向我兜售代辦通關手續，同時說明要
      為丙○○將實木門板併櫃託運返台之情事時，我並不感覺突兀」等語（見九十
      一年度偵字第一六八一六號卷第三三頁背面至三四頁），且於九十一年九月十
      六日偵訊時，供稱：「（在海調處陳述）實在」（見九十一年度偵字第一六八
      一六號卷第九五頁）。惟其在九十二年六月二十四日偵訊時，即已改稱：「（
      三十萬元）交給丙○○陳姓朋友」等語（九十一年度偵字第一六八一六號卷第
      一九七頁），另於九十二年六月三十日偵訊時，又供稱：「其他東西（即指本
      案查扣之私菸）是丙○○陳姓朋友要求併櫃」、「．．．．．．貨櫃是大陸的
      陳正德裝櫃的．．．．．．」、「（出口）是陳正德辦的」各情（九十一年度
      偵字第一六八一六號卷第二○五、二○九頁）。此後在原審法院審理時，本案
      共同被告鄭正裕均否認被告乙○○有參與本案犯行。
（３）依據本案共同被告丙○○、鄭正裕之上開供述，就被告乙○○有無參與本案犯
      行部分，本案共同被告丙○○、鄭正裕二人各自之供述，不僅先後有異，且本
      案共同被告丙○○於九十一年四月三十日在海調處應訊時，所供稱：「．．．
      ．．．本次走私私菸案件，係乙○○向鄭正裕佯稱，因我在台承攬小木屋的工
      程須自大陸進口乙批實木門板回台，希渠於三月裝運家俱回台時，順便能將前
      述門板併櫃裝運，交由我收受」等語，與本案共同被告鄭正裕於九十一年五月
      一日在海調處應訊時，所供稱：「丙○○於九十一年一月間，在我返台期間向
      我表示，渠因承攬鶯歌鎮某黃昏市場之裝潢工程，須自大陸進口牆板材料，問
      我是否可以幫幫渠載運返台，．．．．．．及至九十一年二月初，我返回大陸
      後，才向丙○○表明，有乙批傢具將於三月初運送返台，丙○○即向我表明」
      云云，尚有不合。
（二）況本案共同被告鄭正裕在大陸地區福建省廈門市設廠製造、批發木製傢具，此
      係其所自承之事項。而依據卷附之照片顯示，夾藏附表編號一、二所示之仿冒
      私菸之門板，依其外釘夾板之方式、與夾板外觀，應不難辨知此係外釘夾板之
      空心木質門板（見偵卷第五九、六○頁）。本案共同被告鄭正裕經營上開事業
      ，又坦承上開門板有被運至其所經營之工廠置放，謂其會不知，或誤信丙○○
      會以訂金三十萬元在大陸地區購買上開外釘夾板之空心木質門板一百片，何能
      令人採信？另本案被告丙○○如於九十一年一月間，即和當時在台之乙○○協
      商安排走私仿冒私菸，而依據被告乙○○之入出境紀錄，被告乙○○在九十一
      年一至三月間，係於九十一年一月一日入境、同月二十七日出境，另於九十一
      年二月二日入境、同月二十日出境，又於九十一年三月一日入境、同月二十三
      日出境（見同上偵卷一一八、一一九頁），依據上開被告乙○○之入出境紀錄
      ，被告丙○○如需支付價金給被告乙○○，儘可在台交付，本案被告丙○○豈
      有委請鄭正裕於九十一年二月間在大陸地區交付三十萬元給被告乙○○之必要
      ？本案共同被告鄭正裕確有委運上開扣押物品，此係其無可爭議之事項。詎其
      在案發並到案之後，即一直否認犯罪。而本案共同被告丙○○自始亦否認鄭正
      裕有參與犯罪。依據其等上開供述不合及不符情理之情形，本案共同被告丙○
      ○至有為脫免鄭正裕之刑責，而與鄭正裕就上開扣押物品之來源，為不實供述
      之虞。非有確實之補強證據，尚難認定被告乙○○確有參與本案犯行。
（三）再，本案被告丙○○指稱被告乙○○使用0000000000號行動電話部
      分，為被告乙○○所否認。證人葉德成亦於偵查中證稱：上開號碼之行動電話
      係其申請使用，於前開案發期間未借給他人（見同上偵卷第一三四頁）。本案
      被告丙○○上開供述，在別無其他佐證之情形下，自非可遽信為真正。另依據
      本院向內政部警政署入出境管理局函查之鄭正裕於九十一年間入出境紀錄，亦
      顯示鄭正裕於九十一年一至三月間，係於九十一年二月四日入境、同月二十日
      出境，再於九十一年三月十四日入境、同月二十一日出境（見本院卷宗第七五
      頁），則本案共同被告鄭正裕於海調處應訊時，所供稱：「丙○○於九十一年
      一月間，在我返台期間向我表示，．．．．．．，及至九十一年二月初，我返
      回大陸後，才向丙○○表明，有乙批傢具將於三月初運送返台」等語，亦難認
      與事實相符。雖本案被告丙○○、鄭正裕在案發之前，或已與被告乙○○認識
      ，並知悉其往返大陸之情形，但尚不能因此即推認其等就被告乙○○參與犯罪
      之供述，確屬真實。另本案被告乙○○之入出境紀錄，僅能證明其入出境之日
      期，在別無其他佐證之情形下，尚難據為本案共同被告丙○○、鄭正裕上開不
      利於被告乙○○之自白，確具有相當程度真實性之補強證據。本案共同被告丙
      ○○既難認有委請鄭正裕於九十一年二月間在大陸地區交付三十萬元給被告乙
      ○○之必要，證人梁金英證稱曾於九十一年二月底向丙○○收受三十萬元，亦
      非可據為不利被告乙○○認定之證據。至於本案共同被告丙○○、鄭正裕二人
      嗣後之供述縱非可信，亦不能據此即認定其等在海調處之供述，具有可信為真
      實之特別情形。
（四）綜合上述，本案除共同被告丙○○、鄭正裕二人上開有瑕疵之供述外，並無其
      他確切之證據足以證明被告乙○○有參與本案犯行，其犯罪不能證明，應為被
      告乙○○無罪之諭知。
丙、原審判決就被告丙○○前開所犯，予以論罪科刑，固非無見，惟原判決認定被告
    乙○○有參與本案犯行並分擔實施部分犯罪行為，而與被告丙○○係共同正犯，
    此部分事實之認定尚有未合。是本案被告丙○○上訴否認犯罪，雖無理由，但原
    判決關於被告丙○○部分，既有上開可議之處，此部分判決即屬無可維持，應由
    本院將原審判決關於被告丙○○部分予以撤銷改判。再本案被告乙○○之犯罪既
    屬不能證明，原審判決對其論罪科刑，亦屬有誤，被告乙○○上訴指摘原審判決
    對其論罪科刑不當，其上訴為有理由，應由本院將原審判決關於被告乙○○部分
    ，亦予以撤銷改判。爰審酌被告丙○○圖謀販賣私菸之高額暴利之犯罪動機、藉
    合法運送傢具以掩飾非法走私行徑之犯罪手段、犯罪所生潛在危害、及犯罪後之
    態度等一切犯罪情狀，仍量處有期徒刑六月，並諭知易科罰金之折算標準，扣案
    如附表編號一、二所示之輸入仿冒商標菸品，均依法宣告沒收；另被告乙○○部
    分，則改判無罪。
丁、據上論結，應依刑事訴訟法第三百六十九條第一項前段、第三百六十四條、第二
    百九十九條第一項前段、第三百零一條第一項、現行商標法第八十二條、第八十
    三條，修正前菸酒管理法第四十六條，刑法第二條第一項前段、但書、第十一條
    前段、第二十八條、第五十五條、第四十一條第一項前段、罰金罰鍰提高標準條
    例第二條，判決如主文。
本案經檢察官甲○○到庭執行職務。
中      華      民      國      九十四     年     五      月    十八    日
                                臺灣高等法院臺中分院刑事第三庭
                                      審判長法  官  江  錫  麟
                                            法  官  胡  忠  文
                                            法  官  廖  柏  基
右正本證明與原本無異。
不得上訴。
                                            書記官  詹  錫  朋
中      華      民      國      九十四     年     五      月    十九    日
附錄論罪科刑法條：
修正後商標法第八十二條：
明知為前條商品而販賣、意圖販賣而陳列、輸出或輸入者，處一年以下有期徒刑、拘
役或科或併科新臺幣五萬元以下罰金。
修正前菸酒管理法第四十六條：
產製或輸入私菸、私酒者，處一年以下有期徒刑、拘役或科或併科新台幣三十萬元以
上一百五十萬元以下罰金。但以手工產製私菸、私酒供自用者，免予處罰。
附表：
┌──┬───────────────┬──────────┬─────┐
│編號│     菸    品    名    稱     │    數        量    │備      註│
├──┼───────────────┼──────────┼─────┤
│ 一 │「臺灣長壽」白軟包淡煙        │肆仟佰柒拾柒條    │每條拾包，│
├──┼───────────────┼──────────┤每包貳拾支│
│ 二 │「ＭＩＬＤ  ＳＥＶＥＮ」香菸  │肆佰貳拾壹條        │          │
└──┴───────────────┴──────────┴─────┘
                                                                      Ｒ
